臺灣臺中地方法院刑事判決
111年度原訴字第48號
公  訴  人  臺灣臺中地方檢察署檢察官
被      告  施東昇


            鄧湘羽



上列被告等因妨害秩序等案件，經檢察官提起公訴（110年度少
連偵字第285、294號），被告等於準備程序中就被訴事實為有罪
之陳述，經本院合議庭裁定改由受命法官獨任進行簡式審判，判
決如下：
    主    文
丙○○犯成年人與少年共同實施意圖供行使之用而攜帶兇器在公共
場所聚集三人以上施強暴脅迫，首謀罪，累犯，處有期徒刑玖月
。
庚○○犯成年人與少年共同實施犯傷害罪，處有期徒刑肆月，如易
科罰金，以新臺幣壹仟元折算壹日。
    犯罪事實
一、丙○○曾因販賣第二級毒品案件，經法院判處罪刑確定，並定
    應執行刑有期徒刑2年，於民國108年1月23日縮刑假釋期滿
    未經撤銷假釋執行完畢。
二、甲○○（俟到案後另行審結）、丙○○、丁○○（經改依簡易判決
    處刑）、乙○○（俟到案後另行審結）、庚○○均係成年人。緣
    甲○○與辛○○原於南投縣草屯鎮一同賃屋居住，民國110年5月
    10日晚上，辛○○與其女友呂佩蓉、友人戊○○(以上三人均經
    檢察官不起訴處分)前往上址返還辛○○積欠甲○○之房租後，
    雙方又因甲○○之女友即少年林Ｏ怡（係95年7月生，下稱林女
    ，另由本院少年法庭審理中)指稱遭辛○○騷擾而有爭執。嗣
    甲○○騎乘機車搭載林女欲前往臺中市時，辛○○又恰巧駕車搭
    載呂佩蓉、戊○○欲前往臺中市與友人曾翊睿、黃宥蓁聚餐(
    以上二人，亦經檢察官不起訴處分)，甲○○認辛○○尾隨其後
    ，恐欲對其不利，乃打電話向友人丙○○求援，丙○○乃請甲○○
    先載林女到其臺中市○區○○路0000巷0號住處會合。而丙○○另
    即透過通訊軟體連繫少年賴Ｏ洋（係92年8月生，另由本院少
    年法庭審理中，下稱賴男)邀集乙○○、庚○○等人，先至丙○○
    上開住處會合聚集以支援甲○○，嗣甲○○與辛○○相約於臺中市
    南區忠明南路與美村南路附近之園道談判，甲○○、丙○○、丁○○、乙○○、庚○○及少年林女、賴男即以丙○○為首謀議，共同
    基於聚眾施強暴脅迫、傷害之共同犯意聯絡，由甲○○騎乘車
    牌號碼000-0000號機車搭載林女、丙○○獨自騎乘車牌號碼00
    0-000號機車、賴男駕駛車牌號碼000-0000號自小客車搭載
    丁○○、乙○○、庚○○，攜帶球棒、西瓜刀等物，一同出發前往
    上開園道，期間，丁○○並另通知友人黃士融(經檢察官不起
    訴處分)前往上開園道。110年5月11日凌晨1時許，甲○○等人
    抵達上開屬公共場所、供不特定人車通行之園道附近道路後
    ，見辛○○、戊○○、呂佩蓉、曾翊睿、黃宥蓁在場，即由甲○○
    及丁○○分持球棒、賴男持西瓜刀、林女持安全帽、乙○○徒手
    ，共同毆打辛○○及戊○○，實施強暴行為，而庚○○則在旁叫囂
    助勢、丙○○亦在旁監看，造成辛○○受有頭部、頸部挫傷、左
    側上臂、右側手肘擦傷、左側前臂挫傷、後胸壁擦傷、腹壁
    挫傷、右側膝部擦傷之傷害，戊○○則受有左下肢撕裂傷、脛
    骨開放性骨折、左前臂撕裂傷之傷害。
三、案經辛○○、戊○○訴由臺中市政府警察局第三分局移送臺灣臺
    中地方檢察署檢察官偵查起訴。
    理    由
一、被告丙○○及庚○○所犯係死刑、無期徒刑、最輕本刑為3 年以
    上有期徒刑以外之罪，其等於準備程序中就被訴事實為有罪
    之陳述，經法官告知簡式審判程序之旨，並聽取檢察官、被
    告之意見後，依刑事訴訟法第273條之1第1項規定，經本院
    合議庭裁定進行簡式審判程序審理；且依同法第273條之2及
    第159條第2項規定，不適用傳聞法則有關限制證據能力之相
    關規定，合先敘明。
二、上揭犯罪事實，業據被告丙○○於準備程序及審理中，被告庚○○於警詢、準備程序及審理中均坦承不諱，核與證人即告訴
    人辛○○及戊○○於警詢、偵訊、同案被告甲○○、丁○○及乙○○於
    警詢、偵訊、準備程序暨證人即共犯少年賴男、共犯少年林
    女、呂佩蓉、曾翊睿、黃宥蓁、黃士融、少年黃Ｏ程、傅巧
    苓、周書瑜於警詢、偵訊、少年法庭之證述相符，並有警員
    陳志雄之職務報告1份、案發現場之監視錄影翻拍畫面1份、
    告訴人戊○○、辛○○之診斷證明書1份及被告庚○○之出勤打卡
    記錄1份等附卷可佐，足認被告2人前揭任意性自白均與事實
    相符，堪以採信，本案事證明確，應依法論科。
三、論罪科刑　 
  ㈠核被告丙○○所為，係犯刑法第150條第1項後段、第2項第1款
    成年人與少年共同實施攜帶兇器聚眾施強暴脅迫，首謀罪及
    刑法第277條第1項成年人與少年共同實施傷害罪。被告庚○○
    係犯刑法第150條第1項前段、第2項第1款成年人與少年共同
    實施攜帶兇器聚眾施強暴脅迫，在場助勢罪及刑法第277條
    第1項成年人與少年共同實施傷害罪。至檢察官原起訴被告
    丙○○犯刑法第150條第1項後段之妨害秩序、第277條第1項之
    傷害罪，被告庚○○犯刑法第150條第1項前段之妨害秩序、第
    277條第1項之傷害罪，惟嗣已經檢察官於審理時更正如上述
    ，本院亦將更正後罪名告知被告2人，當無礙其等訴訟上之
    防禦，附予敘明。
  ㈡被告丙○○係以一行為同時觸犯上開2罪名，為想像競合  犯，
    應依刑法第55條前段規定從較重之成年人與少年共同實施意
    圖供行使之用而攜帶兇器在公共場所聚集三人以上施強暴脅
    迫，首謀罪處斷。被告庚○○亦係以一行為，同時觸犯上開2
    罪名，為想像競合犯，應依刑法第55條前段規定從較重之成
    年人與少年共同實施傷害罪處斷。
  ㈢被告丙○○、庚○○就前開聚眾施強暴脅迫、傷害犯行與同案被
    告甲○○、丁○○、乙○○及少年賴男、林女間，具有犯意聯絡及
    行為分擔，均應論以共同正犯。
　㈣
　　1.被告丙○○與被告庚○○、同案被告甲○○、丁○○、乙○○及少年
      賴男、林女等人攜帶兇器犯上開聚眾施強暴脅迫犯行，情
      節非輕，爰依刑法第150條第2項第1款規定，加重其刑。
      至被告庚○○與與被告丙○○、同案被告甲○○、丁○○、乙○○及
      少年賴男、林女等人攜帶兇器犯上開聚眾施強暴脅迫犯行
      ，本得依刑法第150條第2項第1款規定，加重其刑，惟被
      告庚○○犯行應從一重論處成年人與少年共同實施傷害罪，
      故就其此部分想像競合輕罪得加重刑部分，本院則於依照
      刑法第57條量刑時，併予審酌。
　　2.被告丙○○、庚○○均係成年人，竟與少年賴男、林女    共
    同實施上開犯罪，均應依兒童及少年福利與權益保障    法
    第112條第1項之規定，加重其刑。
　　3.被告丙○○前有犯罪事實欄所載有期徒刑執行完畢之情形，
      有臺灣高等法院被告前案紀錄表在卷可稽，其於執行完畢
      後，5年以內再犯本件有期徒刑以上之罪，為累犯，本院
      審酌被告丙○○所犯前罪，與本案犯罪均屬於故意犯罪類型
      ，顯見前案有期徒刑執行並無顯著成效，被告對於刑罰之
      反應力薄弱，適用累犯規定予以加重，不致生其所受之刑
      罰超過其所應負擔罪責，導致其人身自由因此遭受過苛之
      侵害，而有不符憲法罪刑相當原則，進而牴觸憲法第23條
      比例原則，予以加重最低本刑並無罪刑不相當之情事，爰
      依刑法第47條第1項之規定加重其刑，併與前述之加重遞
      加之。
　　㈤審酌被告丙○○、庚○○縱因同案被告甲○○與告訴人辛○○、戊○○存有糾紛，亦應以理性、合法之方式處理，詎其等捨此
      不為，被告丙○○反而糾眾聚集，並下手施強暴脅迫行為或
      給予在場下手實施之人精神上或心理上之鼓舞及支援而在
      場助勢，所為目無法紀，行徑囂張，不僅嚴重危害公共秩
      序並影響社會安寧，更造成告訴人心中恐懼，所為應嚴予
      非難；並參酌被告丙○○為招集其他人之首謀，被告庚○○在
      場助勢之參與分工程度，被告2人於本院坦承犯行之犯後
      態度、告訴人戊○○表示非被告庚○○毆打伊，不向庚○○請求
      賠償，亦不追究被告丙○○責任（見本院卷第206、265頁）
      ，暨丙○○自陳國中肄業，未婚，從事鷹架工作，每月收入
      約4、5萬等語，被告庚○○自陳高中肄業，未婚，之前從事
      服務業，每月收入約3萬多元，要扶養弟弟等語（見本院
      卷第268頁）之智識程度、家庭生活、經濟狀況等一切情
      狀，分別量處如主文所示之刑，被告庚○○部分併諭知易科
      罰金之折算標準。
四、沒收
 (一)刑法上責任共同原則，係指共同實行犯罪行為之人，在合
     同意思範圍以內，各自分擔犯罪行為之一部，相互利用他
     人之行為，以達其共同犯罪之目的者，即應對於全部所發
     生之結果共同負責。亦即責任共同原則僅在處理共同犯罪
     參與關係中責任之認定，與犯罪工具物之沒收重在犯罪預
     防並遏止犯罪，以及犯罪所得之沒收旨在澈底剝奪犯罪利
     得以根絕犯罪誘因，係屬兩事。又沒收固為刑罰與保安處
     分以外之獨立法律效果，但沒收人民財產使之歸屬國庫，
     係對憲法所保障人民財產基本權之限制，性質上為國家對
     人民之刑事處分，對人民基本權之干預程度，並不亞於刑
     罰，原則上仍應恪遵罪責原則，並應權衡審酌比例原則，
     尤以沒收之結果，與有關共同正犯所應受之非難相較，自
     不能過當。從而，共同正犯間關於犯罪所得、犯罪工具物
     應如何沒收，仍須本於罪責原則，並非一律須負連帶責任
     ；況且應沒收物已扣案者，本無重複沒收之疑慮，更無對
     各共同正犯諭知連帶沒收或重複諭知之必要，否則即科以
     超過其罪責之不利責任。因之，最高法院往昔採連帶沒收
     共同正犯犯罪所得，及就共同正犯間犯罪工具物必須重複
     諭知之相關見解，自不再援用，應改為共同正犯間之犯罪
     所得應就各人實際分受所得部分而為沒收及追徵；而犯罪
     工具物須屬被告所有，或被告有事實上之處分權者，始得
     在該被告罪刑項下併予諭知沒收。至於非所有權人，又無
     共同處分權之共同正犯，自無庸在其罪刑項下諭知沒收或
     連帶沒收及追徵（最高法院108年度台上字第1001號判決意
     旨參照）。
(二)本案係同案被告甲○○及丁○○分持球棒、少年賴男持西瓜刀、
    少年林女持安全帽共同毆打告訴人辛○○及戊○○，已如上述。
    而同案共犯少年林女於警詢供稱伊拿安全帽毆打對方；是告
    訴人辛○○先打伊手臂，伊跌倒，伊這邊的人就衝過去，兩邊
    的男生就開始互打，伊看到這樣就去拿安全帽衝過去打告訴
    人辛○○等語（見少連偵294卷一第213頁），足見少年林女用
    以毆打告訴人辛○○之安全帽，應係其所有或其攜帶之物；又
    同案被告甲○○於偵訊供陳：伊有拿球棒打告訴人戊○○等語（
    見少連偵294卷一第440頁）及丁○○於警詢供陳：伊是徒手打
    告訴人戊○○，後來看到甲○○手上持有鋁棒，就搶過來打告訴
    人戊○○腳部二下等語（見少連偵285卷一第83頁）；同案共
    犯少年賴男於警詢亦供陳：伊是從伊駕駛的自小客車拿出小
    把西瓜刀攻擊告訴人戊○○，刀子本來就在車上，車子是租的
    ，租來時刀子就在車上等語（見少連偵285卷一第129-130、
    391-392頁）；被告丙○○、庚○○則均稱不知道鋁棒及西瓜刀
    是何人的（見本院卷第267頁）。是被告丙○○、庚○○及其共
    犯所用之工具安全帽、球棒及西瓜刀，均無確切證據足資證
    明係被告丙○○、庚○○所有，或對之有事實上之處分權，爰不
    於被告2人之罪刑項下諭知沒收或追徵。
據上論斷，應依刑事訴訟法第273條之1第1項、第299條第1項前
段，兒童及少年福利與權益保障法第112條第1項，刑法第11條、
第28條、第150條第1項、第2項第1款、第277條第1項、第55條、
第47條第1項、第41條第1項，刑法施行法第1條之1第1項，判決
如主文。　　
本案經檢察官李基彰提起公訴，檢察官己○○到庭執行職務。
中　　華　　民　　國　　111 　年　　11　　月　　2 　　日
                  刑事第一庭    法  官  黃龍忠
以上正本證明與原本無異。
如不服本判決應於收受判決後20日內向本院提出上訴書狀，並應
敘述具體理由；其未敘述上訴理由者，應於上訴期間屆滿後20日
內向本院補提理由書（均須按他造當事人之人數附繕本）「切勿
逕送上級法院」。
告訴人或被害人如不服判決，應備理由具狀向檢察官請求上訴，
上訴期間之計算，以檢察官收受判決正本之日起算。
                                書記官  華鵲云
中　　華　　民　　國　　111 　年　　11　　月　　2 　　日

附錄論罪科刑法條
中華民國刑法第150條
在公共場所或公眾得出入之場所聚集三人以上，施強暴脅迫者，
在場助勢之人，處1年以下有期徒刑、拘役或10萬元以下罰金；
首謀及下手實施者，處6月以上5年以下有期徒刑。
犯前項之罪，而有下列情形之一者，得加重其刑至二分之一：
一、意圖供行使之用而攜帶兇器或其他危險物品犯之。
二、因而致生公眾或交通往來之危險。
刑法第277條
傷害人之身體或健康者，處 5 年以下有期徒刑、拘役或 50 萬
元以下罰金。
犯前項之罪，因而致人於死者，處無期徒刑或 7 年以上有期徒
刑；致重傷者，處 3 年以上 10 年以下有期徒刑。
兒童及少年福利與權益保障法第112條
成年人教唆、幫助或利用兒童及少年犯罪或與之共同實施犯罪或
故意對其犯罪者，加重其刑至二分之一。但各該罪就被害人係兒
童及少年已定有特別處罰規定者，從其規定。
對於兒童及少年犯罪者，主管機關得獨立告訴。